臺灣桃園地方法院民事裁定　　　　　　　 94年度簡抗字第5號
抗　告　人　楊富財即黃連順之遺囑執行人
相　對　人　甲○○
上列抗告人因與相對人間請求給付租金事件，對於中華民國93
年12月17日本院桃園簡易庭裁定（92年度桃簡字第1114 號）提
起抗告，本院裁定如下：
    主  文
抗告駁回。
抗告費用由抗告人負擔。
    理  由
一、抗告意旨略以：鈞院92年度桃簡字第1114號停止訴訟裁定，
    認鈞院93年度家訴字第56號確認遺囑無效事件為鈞院92年度
    桃簡字第1114號給付租金事件法律關係之先決問題，故而在
    鈞院93年度家訴字第56號確認遺囑無效事件訴訟終結前，以
    裁定停止本件訴訟程序。但因抗告人之遺囑執行人身份乃經
    親屬會議所選定，依民法第1211條規定抗告人自為合法之遺
    囑執行人，而遺囑執行人依遺囑人所立遺囑內容為執行，就
    與遺囑相關之遺產，遺囑執行人為實現遺囑之內容，繼承人
    或其他占有人應將有關係之遺產交由遺囑執行人管理，而繼
    承人或其他占有人不將其占有遺產交出者，遺囑執行人得獨
    立起訴對之請求交付（最高法院92年度台上字第607 號判決
    可參），是以抗告人欲執行之遺囑雖尚有爭議，惟抗告人之
    遺囑執行人地位確為合法，則抗告人有提起本件訴訟之訴訟
    權能。故抗告人所執行之遺囑裁判確定前，抗告人本得依遺
    囑執行人地位管理遺產並為執行上必要行為，民法第1215條
    第1 項定有明文，則待繼承人或遺囑確定後，抗告人始得將
    其所管理之遺產，依有效遺囑內容交付於繼承人或受遺贈人
    。今鈞院93年度家訴字第56號確認遺囑無效事件，所爭執遺
    囑之真正，實與抗告人之遺囑執行人地位無關，亦非其先決
    問題，為此提起抗告並請求撤銷原審裁定等語。
二、按訴訟全部或一部之裁判，以他訴訟之法律關係是否成立為
    據者，法院得在他訴訟終結前，以裁定停止訴訟程序，民事
    訴訟法第182 條第1 項定有明文。所謂訴訟全部或一部之裁
    判，以他訴訟之法律關係是否成立為據者，係指他訴訟之法
    律關係是否成立，為本件訴訟先決問題而言。
三、本件抗告人起訴主張相對人因積欠黃連順租金未給付，惟訴
    外人黃連順已於民國91年10月15日死亡，而抗告人為黃連順
    之親屬會議所選任之遺囑執行人，自得管理黃連順之遺產，
    爰請求相對人給付租金等語。相對人則辯稱抗告人不具黃連
    順遺囑執行人之資格，訴外人吳黃卻有另外提起確認遺囑無
    效之訴，應等其他相關訴訟終結才進行本件等語。按遺囑執
    行人之管理權限僅限於與遺囑有關之遺產，與遺產管理人悉
    就全部遺產有管理權限迥異，此參諸二者關於遺產清冊之編
    製，前者僅於必要時編製，並以與遺囑有關之遺產為限，而
    後者則一定要編製，且就全部遺產為之，並應於就職後三個
    月內編製之甚明。再參照遺產管理人之選定、職務、有無報
    酬等規定，俱與遺囑執行人迥異，益能區分遺產管理人及遺
    囑執行人，本有不同之考量，實難混為一談。次按民法第12
    16條之規定，繼承人就與遺囑無關之遺產，並不喪失其管理
    處分權及訴訟實施權，是同法第1215條所定遺囑執行人有管
    理遺產之權限，即應以與遺囑有關者為限，逾遺囑範圍之遺
    產，其管理處分及訴訟實施權並不歸屬於遺囑執行人（最高
    法院91年度台上字第786 號判決參照）。經查訴外人即黃連
    順之繼承人吳黃卻另對本件抗告人楊富財提起確認被繼承人
    黃連順所為之五份遺囑其中編號一遺囑之遺贈關係不存在、
    編號二至五號之遺囑無效訴訟，並經本院以93年度家訴字第
    56號確認遺囑無效等事件審理中，依前揭說明，上開案件之
    判決結果，將影響抗告人就本件遺產是否具有管理處分及訴
    訟實施權，是楊富財就本件訴訟有無為抗告人之適格既應以
    本院93年度家訴字第56號案件之法律關係是否成立為據，因
    認於上開事件終結前，有停止本件民事訴訟程序之必要。故
    原審裁定其認事用法並無違誤，抗告意旨指摘原審裁定不當
    ，求予撤銷改判，為無理由，應予駁回。
四、本件抗告為無理由，依民事訴訟法第436 條之1 第3 項、第
    495 條之1 第1 項、第449 條第1 項、第78條，裁定如主文
    。
中　　華　　民　　國　　94　　年　　6 　　月　　30　　日
                  民事第二庭審判長法　官　劉克聖
                                  法　官　張震武
                                  法　官　黃漢權
以上正本係照原本作成
不得再抗告
中　　華　　民　　國　　94　　年　　7 　　月　 　4　　日
                                  書記官　林吟玲
